臺灣高等法院臺南分院刑事判決　　　九十二年度交上易字第九九號　Ａ
　　　上　訴　人
　　　即　被　告　甲　○　○
右列被告因過失傷害案件，不服臺灣臺南地方法院九十二年度交易字第一三三號中華
民國九十二年七月十七日第一審判決（起訴案號：臺灣臺南地方法院檢察署九十二年
度營偵字第六○六號），提起上訴，本院判決如左：
      主      文
原判決關於過失傷害部分暨定應執行刑部分均撤銷。
甲○○因過失傷害人，處有期徒刑陸月，如易科罰金，以參佰元折算壹日。
      事      實
一、甲○○之小客車駕駛執照於民國（下同）八十年間即經監理機關吊銷，未重新考
    領，本不得駕車上路行駛，仍於九十二年二月二十六日下午五時三十分許，在臺
    南縣後壁鄉福安村下寮一八七之三號住處飲用高粱酒後，本應注意飲酒後其吐氣
    所含酒精濃度超過每公升０‧二五毫克以上者，不得駕駛車輛，按其情節又非不
    能注意，其能注意竟疏未注意，於上處飲酒後，血液中所含酒精濃度達一八三．
    七ＭＧ／ＤＬ（換算為吐氣所含酒精濃度已高達每公升０‧九一八五毫克），已
    酒醉不能安全駕駛動力交通工具，詎甲○○仍不顧大眾行車之公共安全，於同日
    晚間十一時四十五分許，酒後無照駕駛車牌號碼ＦＬ─三六三六號自用小客車，
    沿省道臺一線由北往南方向行駛，駛至臺一線北向二八二公里一五０公尺處之設
    有閃光號誌之交岔路口（位於臺南縣後壁鄉頂安村轄內），本應注意其並未領有
    駕駛執照不得駕車且汽車行駛至交岔路口，其行進、轉彎，應遵守燈光號誌之指
    示，又閃光黃燈表示「警告」，車輛應減速接近，注意安全，小心通過，且汽車
    駕駛人應注意車前狀況，避免危險發生，而依當時情形，客觀上又無不能注意之
    情事，其能注意竟疏未注意交岔路口可能會有車輛駛出之車前狀況，及其行向燈
    號為閃光黃燈，竟未減速接近，貿然左轉，欲往臺南縣後壁鄉安溪寮方向行駛，
    適有乙○○駕駛車牌號碼Ｎ二─九０九五號自用小客車，搭載乘客陳研玲，自對
    向（省道臺一線道路由南往北）外側快車道行駛而至，亦疏未注意交岔路口可能
    會有車輛駛出之車前狀況，及行向燈號為閃光黃燈，轉彎車應讓直行車先行，但
    直行車尚未進入交岔路口，而轉彎車己達中心處，開始轉彎，直行車應讓轉彎車
    先行之交通規則，竟未減速接近，貿然持速直行，欲穿越交岔路口，致避煞不及
    ，其車頭與甲○○自用小客車之右側車身發生互撞，造成乙○○受有胸壁挫傷、
    前額擦等傷害，陳研玲受有顏面裂傷、牙齒斷裂等傷害。嗣經警據報至現場處理
    、測繪後，於翌日（二月二十七日）凌晨一時三十分許，趕至行政院生署新營
    醫院，委請醫療人員對甲○○抽血檢驗，測得其血液所含酒精濃度仍高達前開數
    值，而查知上情。
二、案經乙○○、陳研玲訴由台南縣警察局新營分局報請臺灣台南地方法院檢察署檢
    察官偵查起訴。
      理      由
一、右述事實，業據告訴人乙○○、陳研玲於警訊及原審審訊時指訴綦詳，並有台南
    縣警察局道路交通事故調查報告表、吐氣所含酒精濃度測試結果單、刑法第一百
    八十五條之三案件測試觀察紀錄表、台南縣警察局舉發違反道路交通管理事件通
    知單二紙、交通事故現場照片十六幀在卷可資佐證，又告訴人乙○○及陳研玲確
    實受有如事實欄所載之傷勢，亦有營新醫院及行政院生署新營醫院診斷證明書
    各一紙在卷為憑。此外，被告之小客車駕駛執照，自八十年七月十六日起即經監
    理機關吊銷，並未再行考領一情，亦據被告自承在卷，並有被告駕駛資格查詢表
    一紙在卷可資佐證；又被告不僅自承駕駛前有飲用高粱酒，肇事後經檢驗血液所
    含酒精濃度換算為吐氣中所含酒精濃度達每公升０‧九一八五毫克，已如前述。
    按汽車行駛時，駕駛人應注意車前狀況，並隨時採取必要之安全措施；又汽車行
    駛至交岔路口，其行進、轉彎，應遵守燈光號誌，及轉彎車應讓直行車先行，但
    直行車尚未進入交岔路口，而轉彎車己達中心處開始轉彎，直行車應讓轉彎車先
    行，汽車駕駛人飲用酒類後其吐氣所含酒精濃度超過每公升０‧二五毫克以上者
    ，不得駕車，道路交通安全規則第九十四條第三項、第一百零二條第一項第一款
    、第六款及第一百十四條第二款分別定有明文。又閃光黃燈表示「警告」，車輛
    應減速接近，注意安全，小心通過，道路交通標誌標線號誌設置規則第二百十一
    條第一項第一款亦有明文。查被告雖因駕駛執照吊扣而再考領，惟其既要行駛汽
    車上路，為維護交通秩序及確保交通安全，告訴人乙○○則考領駕駛執照，二人
    對於上開交通安全規則均自應知悉，為渠二人應注意之事項，而肇事當時係夜間
    有照明、天候晴朗、路面柏油、標線清晰、有快慢車道劃分、路面乾燥無缺陷、
    無障礙物、視距良好、設有閃光號誌之交岔路口、告訴人乙○○車輛於肇事地點
    前留有十九公尺、二．七公尺長之煞車痕二條，其內側煞車痕起點距左邊內外車
    道分隔線０．八公尺，終點距左邊內外車道分隔線一．五公尺，其後變為擦地痕
    ，應認該地點為撞擊點，在乙○○行進方向之外側車道與慢車道之間，有前開調
    查報告表及現場照片存卷可考，則被告車行至該處，已達交岔路口中心處而開始
    轉彎，乙○○應讓其先行，乙○○未讓其先行，發生碰撞肇事，致告訴人乙○○
    、陳研玲受有傷害，被告及告訴人乙○○自有違前開規定之注意義務，二人均有
    過失，臺灣省台南區車輛行車事故鑑定委員會雖認定被告酒醉駕車、轉彎車未讓
    直行車先行，為肇事主因，告訴人駕駛小客車，未減速慢行，未注意車前狀況，
    為肇事次因，有該委員會南鑑九二０四０一號鑑定意見書一紙在原審卷可資佐證
    ，惟依前揭說明，乙○○應為肇事主因，被告為肇事次因，被告辯稱其無過失云
    云，顯不足採。又告訴人乙○○、陳研玲係因此次車禍受傷，則被告之過失駕駛
    行為，與告訴人二人之傷害結果間，具有相當因果關係，亦無疑義。從而，應認
    本件事證明確，被告前揭犯行，堪以認定。
二、核被告甲○○所為，係犯刑法第二百八十四條第一項前段之過失傷害罪。其一過
    失駕車行為，致告訴人乙○○、陳研玲二人受傷，係一行為觸犯數罪名，為想像
    競合犯，應依刑法第五十五條前段從一重處斷。又被告係無駕駛執照駕車及酒醉
    駕車因而致人受傷，前開過失傷害罪部分，應依道路交通管理處罰條例第八十六
    條第一項規定遞加重其刑。
三、原審就過失傷害部分，予以論罪科刑，固非無見，惟查，被告為轉彎車雖應讓直
    行車先行，但本件被告已先到交岔路口中心處而開始轉彎，乙○○應讓其先行，
    故乙○○應為肇事主因，被告為肇事次因，原判決認被告為肇事主因尚有未洽，
    被告對過失傷害部分上訴意旨，否認犯罪指摘原判決不當，雖無足取，惟原判決
    就此部分既有可議，自無可維持，應予撤銷改判，因被告犯數罪，巳定應執行之
    刑，此部分既經上訴而撤銷，原定之執行刑亦失所附麗，應並予撤銷。爰審酌被
    告雖無照駕駛及酒醉駕車，但且過失情節較輕，且被害人傷勢不重被告於本審已
    與被害人等和解償付損失等一切情狀，就過失傷害部分量處有期徒刑六月，並諭
    知易科罰金折算標準。酒醉駕車部分已判決確定並執行完畢，爰不另定應執行刑
    ，留待檢察官另為處理。
四、按在判決前已經受有期徒刑以上刑之宣告確定者，即不合於緩刑條件，至於前之
    宣告刑已否執行，以及被告犯罪時間之或前或後，在所不問，因而前已受有期徒
    刑之宣告，即不得於後案宣告緩刑。（最高法院五四年台非字第一四八號判例參
    照），被告酒醉駕車部分業經判決確定，不符緩刑要件，不得宣告緩刑，併此
    明。
據上論斷，應依刑事訴訟法第三百六十九條第一項前段、第二百九十九條第一項前段
、第三百六十四條，道路交通管理處罰條例第八十六條第一項，刑法第二百八十四條
第一項前段、第五十五條、第四十一條第一項前段，罰金罰鍰提高標準條例第一條前
段、第二條，判決如主文
本案經檢察官吳萃芳到庭執行職務。
中    華    民    國      九十三      年      二      月      十一      日
                                  臺灣高等法院臺南分院刑事第三庭
                                      審判長法官  楊    子    莊
                                            法官  宋    明    蒼
                                            法官  高    明    發
右正本證明與原本無異。
不得上訴。
                                      法院書記官  王    全    龍
中    華    民    國      九十三      年      二      月  十六      日
附錄本案論罪科刑罰條：
中華民國刑法第二百八十四條第一項
 (過失傷害罪)
因過失傷害人者，處六月以下有期徒刑、拘役或五百元以下罰金，致重傷者，處一年
以下有期徒刑、拘役或五百元以下罰金。
